臺北高等行政法院判決
　　　　　　　　　　　　　　　　　　 93年度訴字第02514號
　　　　　　　　　　　　　　　.
原　　　告　漢臨企業有限公司
代　表　人　甲○○
訴訟代理人　陳羿君(會計師)住桃園縣桃園市○○○○街96巷
　　　　　　　　　　　　　27.
被　　　告　財政部臺灣省北區國稅局
代　表　人　許虞哲（局長）住同上
訴訟代理人　乙○○
上列當事人間因營業稅事件，原告不服財政部中華民國93年6月
8日台財訴字第0930017468號訴願決定，提起行政訴訟。本院判
決如下：
    主  文
訴願決定及原處分（包含復查決定）均撤銷。
訴訟費用由被告負擔。
    事  實
壹、事實概要：
  一本案原告為營業人，其於民國（下同）88年間因進貨曾取得
    屏風實業有限公司（下稱屏風公司）開立之統一發票，進貨
    金額共計新台幣（下同）2,704,260元，進項稅額則為135,2
    13元。原告並持上開進項統一發票申報扣抵等額之銷項營業
    稅額（135,213元）。
  二台北縣政府稅捐稽徵處則認定屏風公司為虛設之行號，因此
    以原告上開作構成「虛報進項稅額」之違章行為，違反行為
    時營業稅法第19條、第51條第5款之規定，台北縣政府稅捐
    稽徵處遂以其無進貨事實，除補徵營業稅135,213元外，並
    按所漏稅額處8倍罰鍰1,081,700元（計至百元止）。
  三原告不服上開核定而申請復查，在復查程序中因營業稅業務
    自92年1月1日已移撥被告機關處理。乃由被告機關作成復查
    決定，以原告確有進貨事實，而變更罰鍰金額為676,000元
    （處5倍），其餘則維持原核定。
  四原告對復查決定仍表不服而提起訴願，但遭駁回，因此提起
    本件訴訟。
貳、兩造聲明：
  一原告聲明：
    求為判決撤銷原處分（復查決定）及訴願決定。
  二被告聲明：
    求為判決駁回原告之訴。
參、兩造之爭點：
  一原告主張之理由：
    (一)關於訴願決定書訴願決定理由二：「本件訴願人於88年9
      至12月間，持虛設行號屏風公司開立之發票金額計2,704,
      260元，作為進項憑證申報扣抵營業稅135,213元，經台北
      縣政府稅捐稽徵處查獲．．．仍以其無進貨事實，且未承
      諾違章之事實，除補徵不得扣抵營業稅135,213元外，並
      按所漏稅額處以8倍罰鍰計1,081,700元。訴願人不服，主
      張確有進貨之事實，．．．經原處分機關查核訴願人所提
      示之進貨帳、銷貨帳、存貨明細帳等紀錄後，尚能證明訴
      願人有進貨事實，且因訴願人已於本案復查決定前繳清稅
      款並以書面承諾違章事實，乃．．．改按所漏稅額處以5
      倍之罰鍰計676,000元」；又訴願決定理由四：「第查屏
      風公司為無銷貨事實，專以販售發票幫助他人逃漏稅捐牟
      利並無營業事實之虛設行號，有卷附台灣桃園地方法院檢
      察署檢察官89年度偵字第6071號、89年度偵字第10827號
      起訴書可稽，訴願人訴稱其有進貨事實卻未能舉證證明其
      確有支付進項稅額予實際銷貨有關事證之營業人，則其虛
      報進項稅額違章事實，自堪認定亦有訴願人承諾書附案可
      稽。．．．原處分機關復查決定改以訴願人已於本案復查
      決定前繳清稅款並以書面承諾違章事實，遂改按所漏稅額
      處以5倍之罰鍰計676,000元，業已酌情減輕在案，核無違
      誤，本件原處分應予維持。」
    (二)惟查原告確與屏風公司有交易事實，但原處分機關台北縣
      政府稅捐稽徵處及業務移交後之本案被告機關卻是非不分
      ，讓人含冤莫白，茲分別舉證如次：
      1.原告與屏風公司砂、石交易共3,391,172元（含稅），
        並非被告認定之2,839,473元（含稅），全部交易事實
        有買賣合約書可證：
        原告以買賣建築用砂、石、級配（砂石尚未分離之混雜
        物）為業，88年8月下旬獲知同業屏風公司位於苗栗縣
        三義鄉鯉魚潭村16鄰矮山12號砂石場分別有粗砂、碎石
        、級配各一堆，每堆約5,500立方米；近數年來因國內
        砂源枯竭，為掌握貨源，乃洽商全數購買，經賣方同意
        後，仍於88年9月3日訂立砂、石買賣合約書。
      2.原告與屏風公司之交易共分4次提貨，亦分4次開立4張
        付款支票予買方，絕無被告所稱未能舉證支付貨款予賣
        方之情事：
        依買賣合約書規定，雙方應於簽約日起90天內全數提貨
        ，而本次買賣合約原告依約分別於88年9月7日、11月19
        日、11月20日、11月22日分4次全數提貨，提貨時並由
        屏風公司分別開立統一發票號碼為XD00000000（含稅金
        額為551,699元）、YB00000000（含稅金額為952,602元
        ）、YB00000000（含稅金額為946,323元）、YB0000000
        0（含稅金額為940,548元）之銷貨發票4張交原告收執
        ；而原告則分別開立台灣中小企業銀行永和分行支票號
        碼AU0000000（金額551,699元、到期日89年1月12日）
        、華南銀行中和分行南勢角辦事處支票號碼GB0000000
        （金額952,602元、到期日89年3月5日）、同前支票號
        碼GB0000000號（金額946,323元、到期日89年3月5日）
        、同前支票號碼GB0000000號（金額940,548元、到期日
        89年3月5日）等4張支票交付賣方用以支付貨款。
      3.關於被告據於認定原告未付款之3張支票，原告已分19
        期於90年9月5日付清全部貨款，此有柯立法委員建銘先
        生及屏風公司簽收條可證：
        隔年春節後，原告因資金調度問題，一時無力兌現總金
        額共2,839,473元之後面3張到期日為89年3月之支票；
        為免支票跳票造成行拒絕往來戶，經多方奔走後，獲得
        柯立法委員建銘協助居中調解，屏風公司同意另由原告
        書立按月分期償還15萬元之文據供其收執後，退還該3
        張支票，原告並依約定條件，於89年3月4日起按月支付
        15 萬元現款予屏風公司、付款時並由屏風公司簽收為
        憑。有關票款共2,839,473元原告連續分19期，直到90
        年9月5日付清。
      4.原告確有進貨事實，本部份已於復查時經被告查明在案
        ，另屏風公司既經被告等認定為「無銷貨事實，專以販
        售發票幫助他人逃漏稅捐牟利並無營業事實之虛設行號
        」，則被告應查明系爭2,839,473元銷貨發票販售原告
        之價格為若干，買賣方如何收付款，再予定罰始為適法
        ：
        嗣後屏風公司不知何故涉嫌虛設行號情事，原告於91年
        5月20日接受台北縣稅捐處調查時，雖受該處極度施壓
        ，但因未曾涉及不法，故堅不按所提供之定稿式承諾書
        簽字認罪，因而招致原審處機關台北縣稅捐處，硬拗成
        無進貨事實，而處以該3張付款支票金額所包含之營業
        稅款135,213元8倍之最重罰鍰1,081,700元；然原告確
        有進貨事實，並經被告機關於復查時查明證實在卷，而
        被告機關及其上司（財政部）為達徵起罰款目的，卻在
        不負任何舉證責任之情況下，硬指原告涉足不法，如此
        行政，法理難容。
      5.原告於本案復查時所出具之說明書，係屈從被告機關承
        辦人之壓力所為，請  鈞院於庭上傳訊原承辦人查明真
        相，且承諾書如同自白書，依法不得做為唯一證據：
        本案於復查時，受理復查機關－財政部台灣省北區國稅
        局（即本案被告）業經查明攸關原告3張無法兌現之付
        款支票之相對進貨憑證所列進貨品名、數量、金額確有
        進貨之事實，但承辦人卻堅持要原告書面承諾「願由該
        局逕按取得非交易對象憑證論處」始肯從輕發落，未料
        被告卻曲解該紙說明書為原告承諾違章事實之自白書，
        乃按5倍稅額計處罰鍰676,000元。而訴願時受理訴願機
        關（財政部）未加審酌即駁回訴願申請，致原告所受冤
        曲猶未能雪。
    (三)綜上所陳，本案原告與屏風公司於88年9-12月3個月期間
      進行4次砂、石交貨係為履行完整買賣合約之一致性交易
      行為；關於第1筆交易因付款之支票已兌現，而經被告確
      認是有交易行為，另3筆交易交付之支票雖因故改為分期
      付現，但本部分亦經被告查明確有進貨事實在案，則原告
      與屏風公司確有交易之事實，已不辯可明，而訴願時受理
      訴願機關卻以原告未能舉證證明其確有支付進項稅額予實
      際銷貨之營業人為由，而認定原告虛報進項稅額乙節，實
      有誤解。為符實際，乃狀列被告違誤之情如上，狀請鈞院
      鑒核，並賜判決如訴之聲明，以維公義，是所至感。
    (四)原告補充理由：
      1.本件系爭之砂石買賣，係分別於88年9月7日、11月19日
        、11月20日、11月22日完成交易，每次交貨之同時，賣
        方屏風公司均開立銷貨發票予原告，原告則同時開立進
        貨總金額之付款支票予賣方，有關事證資料已呈附起訴
        狀，請明鑒。
      2.原告開立於89年1月12日期之貨款支票（金額551,699元
        ），業經賣方存入其開立於第一銀行永和分行000-00-0
        0000號存款帳戶內兌現；嗣後因原告營運生困，無力支
        兌另3筆貨款支票，為免跳票造成拒絕往來戶，經央請
        現任立法委員丙○○先生居中協調後，賣方同意退還支
        票，貨款餘額則改由原告按月償還15萬元，而原告自89
        年3月起即按時將現金銷貨所得款項備存，以便依約付
        款，有關付款總金額共2,839,473元歷經19期，每期均
        有收款人屏風公司之簽章可稽。故本案系爭交易，銀貨
        兩訖，無論是支票付款或現金付款均清清楚楚，買賣雙
        方毫無爭議，殊不知被告一再誣指之「原告未提示相關
        資金流程資料證明其確實以現金支付屏風公司」乙詞是
        何用意？是否原告應於付款時需拍照、錄影存證，或先
        向被告機關報備核准，由被告機關派員監看，方屬付款
        有據？
      3.次查本案訴願途中，受理訴願機關（財政部）早已發布
        93年3月29日台財稅第0000000000號令，該新令規定被
        告機關認定屬於取得無交易虛設行號發票情節者，其裁
        罰金額為所漏營業稅額之3倍以下罰鍰，未確定案件一
        體適用，而財政部93年6月8日訴願決定書卻依舊維持本
        案復查決定書所裁5倍罰款，足見受理訴願機關對本案
        之訴願未有任何審查即駁回。
      4.綜上補充理由，本件原核定及復查與訴願決定，乃被告
        等財稅機關橫徵之結果；復查時，被告機關承辦人林翠
        芬小姐於查明原告確有進貨事實之同時，卻頑執「原告
        不可能與涉嫌虛設行號之屏風公司從事交易」之偏見，
        逼迫原告出具「按取得非交易對象憑證論處」之傳真說
        明書，供其維持罰款之依據，本節是否屬實，請被告機
        關指派林小姐赴  鈞院當庭對質即明。故本案被告機關
        除空指原告無付款情形及屏風公司涉嫌虛設行號外，並
        無提出其他證據以實其說，依舉證責任分配原則，請准
        如起訴狀之聲明判決，以維公義，並振法紀，是所至感
        。
  二被告主張之理由：
    (一)按「納稅義務人，有左列情形之一者，除追繳稅款外，按
      所漏稅額處1倍至10倍罰鍰，並得停止其營業．．．五、
      虛報進項稅額者。」為行為時營業稅法第51條第5款所明
      定，次按「虛報進項稅額者，有進貨事實取得虛設行號所
      開立之憑證申報扣抵，於復查決定前，已補繳稅款及書面
      承認違章事實者，處5倍罰鍰。」為財政部86年8月16日台
      財稅第861912280號函頒布稅務違章案件裁罰金額或倍數
      參考表所規定。
    (二)原告於88年9至12月間，持虛設行號屏風公司開立之發票
      金額計2,704,260元，作為進項憑證申報扣抵營業稅135,2
      13元，違反行為時營業稅法第51條第5款規定，台北縣政
      府稅捐稽徵處以其無進貨事實，且未承諾違章之事實，補
      徵不得扣抵營業稅135,213元（已於92年3月3日繳納），
      並按所漏稅額135,213元，處以8倍罰鍰1,081,700元。復
      查時，經本局查核原告所提示之進貨帳、銷貨帳、存貨明
      細帳等記帳紀錄後，尚能證明原告有進貨事實，且因原告
      業已於本案復查決定前繳清稅款並以書面承諾違章事實，
      本局依前揭財政部頒布「稅務違章案件裁罰金額或倍數參
      考表」，改按所漏稅額處以5倍罰鍰676,000元。
    (三)原告不服，主張其確與屏風公司交易購買砂石，開立予屏
      風公司之3張支付貨款支票金額計2,839,473元（含稅），
      因資金調度問題一時無力償付，為免跳票成為銀行拒絕往
      來戶，經屏風公司同意改由原告書立按月分期償還之文據
      ，於89年3月4日起至90年9月5日止共分19期，按月支付15
      萬元現款予屏風公司，有屏風公司簽收條可證。
    (四)經查屏風實業有限公司為無銷貨事實，專以販售發票幫助
      他人逃漏稅捐牟利並無營業事實之虛設行號，有臺灣桃園
      地方法院檢察署檢察官89年度偵字第6071號、89年度偵字
      第10827號起訴書可稽，原告未能舉證證明支付進項稅額
      予實際銷售人，則其虛報進項稅額違章事實堪予認定，亦
      為原告所不爭，有承諾書附案可稽。又「當事人主張事實
      ，須負舉證責任，倘所提出之證據，不足為其主張事實之
      證明，自不能認其主張之事實為真實。」為前行政法院36
      年判字第16號判例所示。原告所提示之進貨帳、銷貨帳、
      存貨明細帳等記帳紀錄，僅能證明其有向不明第三者進貨
      之事實，原告未提示相關資金流程資料證明其確實以現金
      支付予屏風公司，本局復查決定以原告有進貨事實，且已
      於本案復查決定前繳清稅款並以書面承諾違章事實，遂改
      按所漏稅額處以5倍罰鍰676,000元，並無違誤。
    (五)另查財政部93年3月29日台財稅第0000000000號令發布稅
      務違章案件裁罰金額或倍數參考表規定：「虛報進項稅額
      者。一、有進貨事實者．．．（三）取得虛設行號所開立
      之憑證申報扣抵。按所漏稅額處5倍之罰鍰．．．於復查
      決定前，已補繳稅款及以書面或於談話筆（紀）錄中承認
      違章事實者，處3倍之罰鍰。」次按「納稅義務人違反本
      法或稅法之規定，適用裁處時之法律。但裁處前之法律有
      利於納稅義務人者，適用最有利於納稅義務人之法律。」
      「85年7月30日修正公佈之稅捐稽徵法第48條之3規定『納
      稅義務人違反本法或稅法之規定，適用裁處時之法律。但
      裁處前之法律有利於納稅義務人者，適用最有利於納稅義
      務人之法律』，上開法條所稱之『裁處』，依修正理由說
      明，包括訴願、再訴願及行政訴訟之決定或判決。準此稅
      捐稽徵法第48條之3修正公佈生效時仍在復查、訴願、再
      訴願及行政訴訟中，尚未裁罰確定之案件均有該條之適用
      。」為稅捐稽徵法第48條之3所明定及財政部85年8月2日
      台財稅第851912487號函所明釋。本件屬裁罰尚未確定案
      件，應有前開『從新從輕』處罰原則之適用，併予敘明。
肆、本院依職權傳訊證人丙○○到庭作證。
    理  由
壹、程序方面：
    本案原告起訴時被告機關代表人為林吉昌；然在訴訟繫屬中
    ，變更為許虞哲，並由許虞哲聲明承受訴訟，此有許虞哲提
    出訴訟承受狀及行政院93年7月30日院授人力字第093006345
    3號令為憑，應堪信為真實，是其聲明承受訴訟，核無不合
    ，應予准許。
貳、兩造爭執之要點：
  一本案被告機關認定原告雖有以2,839,473元含稅價格購進砂
    石之事實存在，但取具非實際交易相對人屏風公司開立之進
    項統一發票，違法申報扣抵營業稅額135,213元、涉有逃漏
    營業稅之違章事實，而對之補稅及裁罰。
  二原告則爭執稱，其與第三人屏風公司確實訂立砂石買賣契約
    ，而向屏風公司購入砂石。雙方簽訂之買賣契約，其約定內
    容與履約過程詳如下述。
    (一)訂約日為88年9月3日。
    (二)買賣價金（含稅）共計3,397,172元。
    (三)履約經過─原告共分4次提貨，每次提貨之付款過程如下
      ：
      (1)88年9月7日第1次提貨。
        本次提領載運之砂石，其銷售金額（含稅）為551,69
          9元。
        屏風公司開立號碼為XD00000000之統一發票一紙予原
          告。
        原告則開立以台灣中小企業銀行永和分行為發票人，
          票據號碼為AU0000000號、金額為551,699元、票載發
          票日為89年1月12日之支票一紙予屏風公司支付上開
          買賣價金。
      (2)88年11月19日第2次提貨。
        本次提領載運之砂石，其銷售金額（含稅）為952,06
          2元。
        屏風公司開立號碼為YB00000000之統一發票一紙予原
          告。
        原告則開立以華南銀行中和分行南勢角辦事處為發票
          人，票據號碼為GB0000000號、金額為952,602元、票
          載發票日為89年3月5日之支票一紙予屏風公司支付上
          開買賣價金。
      (3)88年11月20日第3次提貨。
        本次提領載運之砂石，其銷售金額（含稅）為946,32
          3元。
        屏風公司開立號碼為YB00000000之統一發票一紙予原
          告。
        原告則開立以華南銀行中和分行南勢角辦事處為發票
          人，票據號碼為GB0000000號、金額為946,323元、票
          載發票日為89年3月5日之支票一紙予屏風公司支付上
          開買賣價金。
      (4)88年11月22日第4次提貨。
        本次提領載運之砂石，其銷售金額（含稅）為940,54
          8元。
        屏風公司開立號碼為YB00000000之統一發票一紙予原
          告。
        原告則開立以華南銀行中和分行南勢角辦事處為發票
          人，票據號碼為GB0000000號、金額為940,548元、票
          載發票日為89年3月5日之支票一紙予屏風公司支付上
          開買賣價金。
    (四)上開4紙支票中，第1張支票屆期已兌現，由屏風公司領得
      票款。但第2張至第4張支票在票載發票日未屆至前，因為
      原告公司週轉不靈，無法給付貨款，乃商請立法委員丙○
      ○協調，雙方（指原告與屏風公司）在丙○○立法委員之
      見證下於89年3月1日達成協議，由原告自屏風公司收回上
      開3張支票，並自89年3月間起，於每月4日給付現金15萬
      元予屏風公司，最後一期為90年9月5日，給付金額139,47
      3元。
    (五)是以原告取自屏風公司之上開4張統一發票均屬「有進貨
      事實且向實際交易相對人取得之統一發票」，可以據為之
      合法進項憑證，並扣減其進項稅額。被告機關謂其就上述
      後3張支票部分之交易，乃是「向不詳之第三人實際進貨
      ，卻取具非實際交易相對人屏風公司開立之違法統一發票
      虛報進項稅額」，而謂其對逃漏營業稅之漏稅違章行為存
      在，對之補稅及裁罰，顯非有據。
  三是以本案之爭點即集中至原告上開事實主張是否為真正（即
    其購入砂石之實際交易對象是否確為屏風公司）。
參、本院之判斷：
  一按本案被告機關認定「原告雖有購進2,839,473元（含稅）
    砂石之事實存在，但實際交易對象非屬屏風公司」，其所憑
    之證據資料及推論過程不外是：
    (一)屏風公司本身為虛設行號，其實際負責人王耀崇業經台灣
      桃園地方法院檢察署檢察官以89年度偵字第6071號起訴書
      提起公訴（至於答辯狀中所引台灣桃園地方法院檢察署檢
      察官89年度偵字第10827號起訴書，其內容實與屏風公司
      無涉）。
    (二)原告指為支付屏風公司貨款所開立之3紙支票未經提示兌
      現。
    (三)而原告所稱之每月支付現金15萬元予屏風公司一節，並無
      資金實際流程可供查證，無從信為真正。
  二惟查：
    (一)虛設行號在販賣統一發票之餘，理論上仍有可能與第三人
      為實際交易，縱使依日常經驗法則判斷，其蓋然性偏低，
      但仍無法全然排除其存在之可能性。
    (二)而上開4張支票中之第1張支票（以台灣中小企業銀行永和
      分行為發票人，票據號碼為AU0000000號、金額為551,699
      元、票載發票日為89年1月12日），確實由屏風公司提示
      兌現，亦經被告機關認定屬實（見原告提示之支票影本，
      上有付款銀行「付訖」字樣之記載），而承認此筆交易為
      真正。由此應可佐證屏風公司在販賣統一發票之餘，仍有
      其他正常營業銷售行為，而原告正是其中之交易對象。
    (三)至於針對上述後3張支票所表徵之交易事實，原告係主張
      與前一張支票合併成一筆交易，只是分4次提貨因而4次付
      款而已。此等砂石持續性交易事實之存在，有原告提出之
      契約書、支票影本與屏風公司收受現金之收據為證。雖然
      此等私文書之實質證明力（或證據價值）在稅捐法上較為
      薄弱（因為私人間有通謀為虛偽意思表示之可能）。但是
      事後雙方在履約過程中，因為原告資力不足，曾找立法委
      員丙○○出面協調及見證，並與屏風公司簽立「債權證明
      書」，此等事實有原告提出上開債權證明書影本為憑，並
      經證人丙○○到庭證稱確有其事（見本院言詞辯論筆錄所
      載）。則結合此等調查結果，配合原有之各項書證，再加
      上上開第1張支票已兌現之佐證，應可認定原告與屏風公
      司間之持續性砂石買賣行為（共分4次提貨及付款）確有
      其事。
  三綜合以上各節事證，應認原告針對本件砂石進貨行為，並無
    「取自非實際交易相對人開立之統一發票違法申報進項扣減
    稅額」之漏稅違章事實存在，被告機關對之補稅及裁罰處分
    ，顯非有據，應將之撤銷。此外兩造其餘各項爭點，亦因與
    本案之勝負判斷已生影響，不須再逐項論述，爰附此敘明之
    。
肆、綜上所述，本件原補稅及裁罰處分均非合法，訴願決定未予
    糾正，亦有未洽，原告訴請撤銷自屬有據，爰併予撤銷之。
據上論結，本件原告之訴為有理由，爰依行政訴訟法第98條第3
項前段，判決如主文。
中　　華　　民　　國　　94　　年　 　7　　月　 29  　 日
                        第五庭審判長  法  官  張瓊文
                                      法  官  黃清光
                                      法  官  帥嘉寶
上為正本係照原本作成。
如不服本判決，應於送達後20日內，向本院提出上訴狀並表明上
訴理由，如於本判決宣示後送達前提起上訴者，應於判決送達後
20日內補提上訴理由書（須按他造人數附繕本）。
中　　華　　民　　國　　94　　年　 　7　　月　 29  　 日
         　　　　　　　    　         書記官  蘇亞珍
